---
title: "Herrings Data Analysis"
author: "Filip Szóstak"
date: "`r Sys.Date()`"
output:
  html_document: 
    toc: yes
    toc_float: yes
    theme: spacelab
    number_sections: yes
    df_print: kable
---

```{r setup, include=FALSE, cache = FALSE}
knitr::opts_chunk$set(echo = TRUE)
knitr::opts_chunk$set(cache = TRUE)
knitr::opts_chunk$set(include = FALSE)
set.seed(23)
```

```{r libraries, include=FALSE}
library(dplyr)
library(ggplot2)
library(plotly)
library(knitr)
```

# Executive summary 

# Problem

Raport służy do analizy potencjalnych przyczyn stopniowego karłowacenia śledzi oceanicznych wyławianych w Europie.

## Źródło danych

Do analizy wykorzystano zbiór danych udostępniony przez prowadzącego na podstawie danych z połowów komercyjnych jednostek w przeciągu ostatnich 60 lat. Do analizy z połowu każdej jednostki wybierano między 50 a 100 sztuk trzyletnich śledzi. 

## Zbiór danych
 
Zbiór składa się z następujących danych:

- `length` - analizowana długość złowionego śledzia [cm]
- `cfin1` - dostępność planktonu [zagęszczenie *Calanus finmarchicus* gat. 1];
- `cfin2` - dostępność planktonu [zagęszczenie *Calanus finmarchicus* gat. 2];
- `chel1` - dostępność planktonu [zagęszczenie *Calanus helgolandicus* gat. 1];
- `chel2` - dostępność planktonu [zagęszczenie *Calanus helgolandicus* gat. 2];
- `lcop1` - dostępność planktonu [zagęszczenie widłonogów gat. 1];
- `lcop2` - dostępność planktonu [zagęszczenie widłonogów gat. 2];
- `fbar` - natężenie połowów w regionie [ułamek pozostawionego narybku];
- `recr` - roczny narybek [liczba śledzi];
- `cumf` - łączne roczne natężenie połowów w regionie [ułamek pozostawionego narybku];
- `totaln` - łączna liczba ryb złowionych w ramach połowu [liczba śledzi];
- `sst` - temperatura przy powierzchni wody [°C];
- `sal` - poziom zasolenia wody [Knudsen ppt];
- `xmonth`-  miesiąc połowu [numer miesiąca];
- `nao` - oscylacja północnoatlantycka [mb].

```{r loading}
data.df <- read.csv(
  file = 'herrings.csv', 
  quote = "", 
  comment.char = "", 
  na.strings="?",
  colClasses = c("integer", rep("numeric", 8), "integer", rep("numeric", 4), "factor", "numeric")
  )

full.count <- nrow(data.df)

df <- data.df[complete.cases(data.df),]
reduced.count <- nrow(df)  
```

## Wartości puste

W zbiorze danych pojawiają się braki wartości w przypadku kolumn: `cfin1`, `cfin2`, `chel1`, `chel2`, `lcop1`, `lcop2`, `sst`.
Z uwagi na to, jesteśmy zmuszeni je odfiltrować, redukując ilość danych z `r full.count` do `r reduced.count` (`r round(reduced.count/full.count*100)`% danych jest pełnych). 


# Analiza 

# Wnioski
